【裁判字號】    95,再,13
【裁判日期】    950803
【裁判案由】    清償債務
【裁判全文】
臺灣高等法院高雄分院民事判決            95年度再字第13號
再審原告    乙○○
訴訟代理人  邱六郎律師
再審被告    甲○○
上列當事人間請求清償債務事件，再審原告對於民國95年1 月24
日本院94年度上字第157 號判決（最高法院於95年4 月28日以95
年台上字第874 號裁定駁回上訴確定）提起再審之訴，本院判決
如下：
    主  文
再審之訴駁回。
再審訴訟費用由再審原告負擔。
    事實及理由
一、按再審之訴，專屬為判決之原法院管轄。最高法院65年台上
    字第1276號判例意旨，所稱當事人對第二審判決已提起上訴
    ，並經第三審法院以第二審法院之判決認事用法均無不當，
    而維持第二審法院之判決者，當事人如以適用法規顯有錯誤
    為由提起再審之訴，僅得對第三審法院之判決為之等語，係
    指該事件經第三審法院為實體判決（上訴有無理由之判決）
    而言，並不包括因上訴不合法以裁定駁回上訴之情形（最高
    法院84年度台抗字第609 號判決參照）。再審原告前就本院
    前判決提起上訴，經最高法院以上訴不合法裁定駁回其上訴
    ，則再審原告以本院前判決適用法規顯有錯誤為由，提起再
    審之訴，本院為有權管轄法院，先予敘明。
二、再審意旨略以：本院94年上字第157 號確定判決（下稱本院
    前判決）有民事訴訟法第496 條第1 項第1 款及第13款之再
    審事由：(一)民法第474 條於民國88年4 月21日修正時，增訂
    第2 項規定：當事人之一方對他方負金錢或其他代替物之給
    付義務而約定以之作為消費借貸之標的者，亦成立消費借貸
    。並刪除第475 條「消費借貸因金錢或其代替物之交付而生
    效力」之規定。故修正後，消費借貸關係僅須當事人就借貸
    金額或其他代替物一定數量之意思一致即生效力，不以交付
    金錢或其他代替物為必要。則貸與人僅就借貸意思表示一致
    為舉證即可，就是否已為金錢之交付即不須負舉證責任。再
    審原告就本件借貸關係已證明再審被告向其借款之事實，再
    審被告否認受金錢之交付，應提出反證，而本院前確定判決
    以再審原告未就已為金錢交付之事實為舉證，判決再審原告
    敗訴，適用法規顯有錯誤；(二)本件借款當時，區佩玲受再審
    被告之託，將其在香港UNION BANK之帳戶借予再審被告，供
    匯入款項之用，再審原告已取得區佩玲親筆出具之聲明書，
    足以證明再審原告已交付借貸款項予再審被告之事實，自屬
    未經斟酌之證物，得為再審事由。並求為判決：(一)本院94年
    上字第157 號確定判決廢棄。(二)再審被告應給付再審原告港
    幣666722.20 元，及自85年1 月1 日起至清償日止，按年息
    百分之5 計算之利息。
三、按當事人已依上訴主張再審事由者，不得再以再審之訴對於
    確定終局判決聲明不服，為民事訴訟法第496 條第1 項但書
    所規定。查再審原告對本院前判決提起上訴，業已主張有上
    開適用法規顯有錯誤之事由，有其於95年2 月22日提出之上
    訴理由狀可稽（最高法院95年台上字第874 號卷第17頁），
    即不得再援引該事由提起再審之訴。
四、又民事訴訟法第492 條第1 項第11款（即現行法第496 條第
    1 項第13款）所謂當事人發見未經斟酌之證物，係指前訴訟
    程序事實審之言詞辯論終結前已存在之證物，因當事人不知
    有此，致未經斟酌，現始知之者而言。若在前訴訟程序事實
    審言詞辯論終結前，尚未存在之證物，本無所謂發見，自不
    得以之為再審理由（最高法院29年上字第1005號判例參照）
    。再審原告主張區佩玲親筆出具之聲明書為未經前確定判決
    斟酌之證物，如經斟酌可受較有利之判決，並提出該聲明書
    一件（本院卷20頁）。惟該聲明書實係證人所為書面陳述，
    非屬民事訴訟法第496 條第1 項第13款所稱之「證物」，且
    該聲明書之作成日期為2006年7 月6 日，乃前訴訟言詞辯論
    終結後作成，非言詞辯論終結前已存在之書證，即不得以之
    為再審理由。
五、從而，再審原告提起本件再審之訴，經核顯無再審理由，爰
    不經言詞辯論，逕以判決駁回。爰依民事訴訟法第78條，判
    決如主文。
中    華    民    國    95    年    8     月    3     日
                            民事第六庭
                                審判長法官  許明進
                                法      官  朱玲瑤
                                法      官  謝肅珍
以上正本證明與原本無異。
如對本判決上訴，須於判決送達後20日內向本院提出上訴狀，其
未表明上訴理由者，應於上訴後20日內向本院提出上訴理由書（
均須按他造當事人之人數附繕本）。上訴時應提出委任律師或具
有律師資格之人之委任狀，並依附註條文規定辦理。
中    華    民    國    95    年    8     月    3     日
                                 書  記 官 廖素珍
附註：
民事訴訟法第466 條之1 ：對於第二審判決上訴，上訴人應委任
律師為訴訟代理人，但上訴人或其法定代理人具有律師資格者，
不在此限。上訴人之配偶、三親等內之血親、二親等內之姻親，
或上訴人為法人、中央或地方機關時，其所屬專任人員具有律師
資格並經法院認適當者，亦得為第三審訴訟代理人。
第1 項但書及第2 項情形，應於提起上訴或委任時釋明之。


司法院資訊處製作；財團法人民間司法改革基金會備份。
